臺灣臺北地方法院刑事判決　　　　　　　 96年度訴字第962號
公　訴　人　臺灣臺北地方法院檢察署檢察官
被　　　告　乙○○
　　　　　　　　　　　號5樓
 　　　　　 甲○○
　　　　　　　　　　　樓
上二人共同　王嘉翎律師
選任辯護人　謝震武律師
被　　　告　丙○○
選任辯護人　陳昆明律師
上列被告等因違反公司法等案件，檢察官提起公訴（九十六年度
偵字第六六四七號、第一一七七七號、第一二七六四號）後，聲
請改依協商程序而為判決，本院判決如下：
    主      文
乙○○共同公司負責人，公司應收之股款，股東並未實際繳納，
而以申請文件表明收足，處有期徒刑肆月，如易科罰金，以銀元
佰元即新臺幣玖佰元折算壹日，減為有期徒刑貳月，如易科罰
金，以銀元佰元即新臺幣玖佰元折算壹日。又共同公司負責人
，公司應收之股款，股東並未實際繳納，而以申請文件表明收足
，處有期徒刑肆月，如易科罰金，以銀元佰元即新臺幣玖佰元
折算壹日，減為有期徒刑貳月，如易科罰金，以銀元佰元即新
臺幣玖佰元折算壹日。應執行有期徒刑月，如易科罰金，以銀
元佰元即新臺幣玖佰元折算壹日。緩刑貳年。
甲○○共同公司負責人，公司應收之股款，股東並未實際繳納，
而以申請文件表明收足，處有期徒刑肆月，如易科罰金，以銀元
佰元即新臺幣玖佰元折算壹日，減為有期徒刑貳月，如易科罰
金，以銀元佰元即新臺幣玖佰元折算壹日。又共同公司負責人
，公司應收之股款，股東並未實際繳納，而以申請文件表明收足
，處有期徒刑肆月，如易科罰金，以銀元佰元即新臺幣玖佰元
折算壹日，減為有期徒刑貳月，如易科罰金，以銀元佰元即新
臺幣玖佰元折算壹日。應執行有期徒刑月，如易科罰金，以銀
元佰元即新臺幣玖佰元折算壹日。緩刑貳年。
丙○○共同公司負責人，公司應收之股款，股東並未實際繳納，
而以申請文件表明收足，處有期徒刑柒月，減為有期徒刑月又
拾伍日，如易科罰金，以銀元佰元即新臺幣玖佰元折算壹日。
又共同公司負責人，公司應收之股款，股東並未實際繳納，而以
申請文件表明收足，處有期徒刑柒月，減為有期徒刑月又拾伍
日，如易科罰金，以銀元佰元即新臺幣玖佰元折算壹日。應執
行有期徒刑陸月，如易科罰金，以銀元佰元即新臺幣玖佰元折
算壹日。
    事實及理由
一、程序部分：
    被告乙○○、甲○○及丙○○三人所犯均係死刑、無期徒刑
    、最輕本刑為三年以上有期徒刑以外之罪，且非高等法院管
    轄第一審之案件，檢察官於徵詢被害人之意見後，逕行或依
    被告乙○○等三人及其辯護人之請求，於審判外進行協商，
    而聲請本院改依協商程序進行，本院予以同意，並認為適宜
    由受命法官獨任進行協商程序。
二、犯罪事實及證據均引用如附件檢察官起訴書之記載。
三、本件經檢察官與被告於審判外達成協商之合意且被告已認罪
    ，其合意內容為：
  (一)被告乙○○、甲○○向犯罪被害人保護協會臺灣臺北分會各
    捐款新臺幣六萬五千元，並均已捐款完畢，有匯款單二紙附
    於本院卷可證。
  (二)被告李德勝及甲○○願就起訴書犯罪事實一所載違反公司法
    等之犯行部分，各處有期徒刑四月，各減為有期徒刑二月，
    就起訴書犯罪事實二所載違反公司法等之犯行部分，各處有
    期徒刑四月，各減為有期徒刑二月，各應執行有期徒刑三月
    ，均緩刑二年之宣告。
  (三)被告丙○○願就起訴書犯罪事實一所載違反公司法等之犯行
    部分，處有期徒刑七月，減為有期徒刑三月又十五日，就起
    訴書犯罪事實二所載違反公司法等之犯行部分，處有期徒刑
    七月，減為有期徒刑三月又十五日，應執行有期徒刑六月之
    宣告。
    經查，上開協商合意並無刑事訴訟法第四百五十五條之四第
    一項所列情形之一，檢察官聲請改依協商程序而為判決，本
    院爰不經言詞辯論，於協商合意範圍內為協商判決，合予敘
    明。
四、應適用之法條：刑事訴訟法第四百五十五條之四第二項、第
    四百五十五條之八，公司法第九條第一項，修正前商業會計
    法第七十一條第五款，刑法第二條第一項、第十一條前段、
    第二十八條、第三十一條第一項、第七十四條第一項第一款
    ，修正前刑法第五十五條、第五十一條第五款、第四十一條
    第一項前段，中華民國九十六年罪犯減刑條例第二條第一項
    第三款、第七條、第九條，修正前罰金罰鍰提高標準條例第
    二條，現行法規所定貨幣單位折算新臺幣條例第二條。
五、本判決除有刑事訴訟法第四百五十五條之四第一項第一款、
    第二款、第四款、第六款、第七款所定情形之一，或違反同
    條第二項規定者外，不得上訴。
六、如不服本件判決，得自收受判決送達之日起十日內，向本院
    提出上訴書狀，上訴於第二審法院。
中　　華　　民　　國　　96　　年　　7 　　月　　31　　日
                  刑事第九庭    法　官　林怡秀
本件正本證明與原本無異。
                                書記官  林義盛
中　　華　　民　　國　　96　　年　　7 　　月　　31　　日
附件
臺灣臺北地方法院檢察署檢察官起訴書
　　　　　　　　　　　　　　　　　　　96年度偵字第6647號
　　　　　　　　　　　　　　　　　　 96年度偵字第11777號
 　　　　　　　　　　　　　　　　　　96年度偵字第12764號
　　被　告　乙○○　男　46歲（民國○○年○月○○日生）
      　　　　　　　住臺北市士林區○○○路○段190巷22之2
                      號5樓
 　 　　　　　　　　國民身分證統一編號：Ｚ000000000號
　　選任辯護人　王嘉翎律師
    被  告  甲○○  男  48歲（民國○○年○月○○日生）
                    住臺北市內湖區○○○路○段206巷86號5
                      樓
 　　 　　　　　　　國民身分證統一編號：Ｚ000000000號
          　丙○○　男　61歲（民國○○年○○月○○日生）
    　　　　　　　　住臺北市○○區○○街514號2樓
　　        　　　　國民身分證統一編號：Ｚ000000000號
上被告因違反公司法案件，業經偵查終結，認為應該提起公訴，
茲將犯罪事實及證據並所犯法條分敘如下：
　　　　　犯罪事實
一、甲○○於民國九十三年四月間，邀乙○○、盧日威合夥開設
    威永盛國際投資開發事業有限公司（下稱威永盛公司），推
    由乙○○擔任負責人，甲○○並委託正利會計事務所（設於
    臺北市○○區○○路五三二號三樓）負責人丙○○代辦公司
    設立登記，該公司資本額預定登記為新臺幣（下同）四千五
    百萬元，惟股東均未實際繳納股款，卻基於犯意之聯絡，由
    甲○○委請丙○○向謝曜駿（另案偵辦）開設並未登記之「
    大眾會計事務所」（辦公室在臺北市萬華區○○○路七十號
    十樓頂層加蓋建築及同市區○○路六七號九樓之十二）購買
    申請設立登記所須有會計師簽證之資金證明文件（俗稱存款
    證明），並由丙○○將威永盛公司籌備資料（預查名稱申請
    表、股東身分證影本）送至「大眾會計事務所」，表明該公
    司欲登記資本額四千五百萬元，「大眾會計事務所」旋即指
    示公司負責人乙○○至該事務所往來之華泰商業銀行復興分
    行（設於臺北市○○路○段一五０號）開設帳號00000
    00000000及0000000000000號活期存
    款帳戶（戶名乙○○及威永盛公司籌備處），銀行人員於開
    戶後再將存摺轉交「大眾會計事務所」之羅緣珠（另案偵辦
    ），由事務所會計人員預填多張提、存款單，於九十三年四
    月五日交由銀行櫃台辦理資金轉帳手續，先自羅緣珠設在同
    行活存帳戶（帳號0000－0000）調度提出四千五百
    萬元，轉帳存入乙○○帳戶，再提出轉帳存入威永盛公司籌
    備處帳戶，旋將存摺帶回影印，作為股款業經股東繳納之存
    款證明，並製作不實之威永盛公司設立登記股東繳納股款明
    細表、存款四千五百萬元之不實資產負債表、（會計師簽證
    ）委託書及資本額查核報告書工作底稿，再於各項會計報表
    上蓋用代刻之威永盛公司及負責人乙○○印章，於翌（六）
    日將資本額查核報告書底稿交給該事務所特約會計師楊恩賜
    （另案偵辦）簽章，完成公司法第七條授權會計師查核簽證
    資本額之作業，隔（七）日「大眾會計事務所」即依前述轉
    帳手續反向填製提、存款單，交由銀行櫃台作業，先將公司
    籌備處帳戶內資金全部提出，轉帳存入負責人乙○○帳戶，
    又再提出轉帳存回羅緣珠帳戶。嗣後「大眾會計事務所」即
    將上開各種報表及有會計師查核簽證之「存款證明」寄還正
    利會計事務所，由丙○○代為填製公司設立登記申請書，而
    以上開存摺影本、資產負債表及資本額查核報告書等申請文
    件，表明威永盛公司應收之股款均已收足，向主管機關臺北
    市政府建設局申請核准設立登記。丙○○並向甲○○、乙○○收取代辦費、規費及應付「大眾會計事務所」之會計師簽
    證費及代墊資金之日息三分費用（共約十餘萬元）。
二、九十四年十二月間，甲○○、乙○○決定辦理增資，將威永
    盛公司資本額提高為六千萬元，惟增資股款一千五百萬元亦
    未由股東實際繳納，渠等另行起意，並基於犯意之聯絡，由
    甲○○再次委請丙○○向謝曜駿之「大眾會計事務所」辦理
    驗資證明文件，以上述同一模式，由乙○○至華泰商業銀行
    復興分行開設帳號0000000000000及0000
    000000000號活期存款帳戶（戶名乙○○及威永盛
    公司），銀行人員再將存摺轉交「大眾會計事務所」填寫提
    、存款單多張，於九十四年十二月十四日交銀行櫃台辦理資
    金轉帳手續，先自該事務所運用之人頭柯振豐設在同行活存
    帳戶（帳號0000000000000）調度提出一千五
    百萬元，轉帳存入乙○○帳戶，再提出轉帳存入威永盛公司
    帳戶，旋將存摺帶回影印，作為增資股款業經股東繳納之存
    款證明，並製作不實之威永盛公司增資登記股東繳納股款明
    細表、增加存款一千五百萬元之不實資產負債表、試算表、
    （會計師簽證）委託書及增加資本查核報告書工作底稿，再
    於各項會計報表上蓋用代刻之公司及負責人印章，於翌（十
    五）日將增加資本查核報告書工作底稿交給該事務所特約會
    計師范寶月（另案偵辦）簽章，完成公司法第七條授權會計
    師查核簽證資本額之作業，隔（十六）日「大眾會計事務所
    」再依前述轉帳手續反向填製提、存款單，交由銀行櫃台作
    業，先將公司帳戶資金全部提出，轉帳存入乙○○帳戶，再
    提出轉帳存回柯振豐帳戶。嗣後「大眾會計事務所」即將上
    開各種報表及有會計師查核簽證之「存款證明」寄還正利會
    計事務所，由丙○○代為填製公司變更登記申請書，而以上
    開存摺影本、資產負債表及增加資本查核報告書等申請文件
    ，表明威永盛公司應收股款均已收足，向主管機關臺北市政
    府建設局申請核准變更登記。丙○○向甲○○、乙○○收費
    後，再將其中會計師簽證費及代墊資金費用轉付予「大眾會
    計事務所」。
三、案經本署檢察官自動檢舉偵辦。
　　　　　　 證據並所犯法條
一、證據清單：
┌──┬───────────┬───────────┐
│編號│證據名稱              │待證事實              │
├──┼───────────┼───────────┤
│ 一 │被告乙○○之自白      │全部犯罪事實。        │
├──┼───────────┼───────────┤
│ 二 │被告丙○○之自白      │全部犯罪事實。        │
├──┼───────────┼───────────┤
│ 三 │臺北市政府准予設立登記│上述設立登記過程      │
│    │函、設立登記申請書、股│（犯罪事實一）        │
│    │東同意書、設立登記資本│                      │
│    │額查核報告書、股東繳納│                      │
│    │股款明細表、委託書、資│                      │
│    │產負債表、華泰商業銀行│                      │
│    │復興分行活期存款存摺等│                      │
│    │相關資料影本          │                      │
├──┼───────────┼───────────┤
│ 四 │臺北市政府准予增資登記│上述增資登記過程      │
│    │函、變更登記申請書、股│（犯罪事實二）        │
│    │東同意書、增加資本查核│                      │
│    │報告書、股東繳納股款明│                      │
│    │細表、委託書、資產負債│                      │
│    │表、試算表、華泰商業銀│                      │
│    │行復興分行活期存款存摺│                      │
│    │等相關資料影本        │                      │
├──┼───────────┼───────────┤
│ 五 │華泰商業銀行復興分行函│設立登記資本額及變更登│
│    │送開戶申請書及前述提、│記增加資本額之資金轉帳│
│    │存款之取款憑條、存款憑│事實。                │
│    │條                    │                      │
└──┴───────────┴───────────┘
    又被告甲○○曾經傳喚雖未據到庭陳述，然其所涉犯罪事實
    ，已有上列各項證據足資佐證，亦堪認定。
二、所犯法條：核被告等所為，係犯公司法第九條第一項之罪嫌
    ，另被告等委由「大眾會計事務所」製作股款繳納入帳之不
    實資產負債表等財務報表，此部分係涉犯商業會計法第七十
    一條第五款「其他利用不正當方法，致使財務報表發生不實
    之結果」罪嫌（最高法院九十四年度台上字第七一二一號判
    決參照）。被告間有犯意聯絡及行為分擔，為共同正犯。又
    被告以會計師簽證之不實財務報表申請公司登記，所犯違反
    公司法、違反商業會計法二罪，為想像競合犯，請依刑法第
    五十五條從一重處斷。另被告以內容虛偽不實之申請文件辦
    理設立登記及增資變更登記之先後犯行，時隔近二年，犯意
    各別，請分論併罰。
三、依刑事訴訟法第二百五十一條第一項提起公訴。
　　此　　致
臺灣臺北地方法院
中　　華　　民　　國　　96　　年　　6 　　月　　23　　日
  　　　　　　　　　　　檢 察 官    薛  維  平
本件正本證明與原本無異
中　　華　　民　　國　　96　　年　　6 　　月　　28　　日
                      　書 記 官    吳  尚  德
